臺灣高等法院刑事判決　　　　　　　　96年度上易字第2321號
上　訴　人
即　被　告　乙○○
　　　　　　　　　　1號
上列上訴人因竊盜等案件，不服臺灣板橋地方法院96年度易字第
1893號，中華民國96年8月13日第一審判決（起訴案號：臺灣板
橋地方法院檢察署96年度偵字第10566號），提起上訴，本院判
決如下：
    主  文
上訴駁回。
    事  實
一、乙○○明知汽、機車牌照為公路監理機關發給之行車許可證
    明，不得偽造或變造，而其所有之山葉廠牌、車身號碼5SK-
    114386號重型機車車牌號碼為3FR-085號，竟基於行使變造
    車牌之故意，於民國95年12月25日至96年3月15日間某日，
    在不詳地點，以黑色膠帶黏貼於其車牌上「F」字母下方，
    將之變造為「3ER-085」，足生損害於公路監理機關牌照管
    理、警察機關或不特定公眾依其車牌號碼辨識車籍之正確性
    ，及編號3ER-085號車牌之真正使用權人，並供平日騎乘代
    步而為行使。又乙○○於96年2月間，在臺北縣板橋市○○
    街88號網路咖啡店內，結識某真實姓名年籍不詳、綽號「阿
    駱」之成年男子，竟與之基於意圖為自己不法所有之犯意聯
    絡，於同年3月15日下午6時許，共乘前開乙○○所有、懸掛
    經變造為3ER-085號車牌之機車（「阿駱」就其車牌之正確
    號碼，並無所悉，是亦不知該車車牌業經變造），尋覓行竊
    目標，途經臺北縣土城市○○路○段187號前，見甲○駕駛車
    牌號碼0802-PC號自用小客車臨停路邊後下車購物，認有可
    趁之機，即由「阿駱」進入該車，竊取甲○所有之GUCCI品
    牌皮包1只（內有行動電話1具、全民健康保險卡1枚、媽媽
    手冊1本、記事本1本、鑰匙包1只），乙○○則在旁把風，
    俟「阿駱」行竊得手，旋騎乘前開機車搭載「阿駱」逃逸，
    並分得新臺幣（下同）200元。嗣經甲○報警調閱現場監視
    錄影帶，而循線查知上情。
二、案經臺北縣政府警察局土城分局報請臺灣板橋地方法院檢察
    署檢察官偵查起訴。
    理  由
壹、按被告以外之人於審判外之言詞或書面陳述，除法律有規定
    者外，不得作為證據，刑事訴訟法第159條第1項定有明文。
    而被告以外之人於審判外之陳述，經當事人於審判程序同意
    作為證據，法院審酌該言詞陳述或書面陳述作成時之情況，
    認為適當者，得為證據，則為同法第159條之5第1項所明定
    。經查：被害人甲○、證人石曜毓於司法警察調查時所為陳
    述，雖係本案被告乙○○以外之人於審判外之陳述，惟被告
    於原審審判程序同意作為證據（見原審96年7月30日審判筆
    錄），且「當事人、代理人或辯護人於法院調查證據時，知
    有第159條第1項不得為證據之情形，而未於言詞辯論終結前
    聲明異議者，視為有前項之同意。」，刑事訴訟法第159條
    之5第2項亦定有明文，本院審酌渠2人言詞陳述之情況，認
    為適當，均應認有證據能力。
貳、認定犯罪事實之證據及理由：
一、訊據被告矢口否認有何行使變造車牌及竊盜犯行，辯稱：伊
    於96年3月15日下午6時許，前往臺北縣板橋市○○街88號接
    送女友黃麗瑾下班時，應黃麗瑾要求搭載其客戶「阿駱」前
    往土城市，伊與「阿駱」並無交情，不知「阿駱」在臺北縣
    土城市○○路○段187號前行竊之事，亦未把風，事後「阿駱
    」強將200元塞入伊褲袋內，稱係誤餐、加油費用，即倉卒
    離去，伊未竊盜，其只是去那邊載他，伊女朋友叫伊去載他
    ，所以才在那邊遶，到那邊他叫我等他一下，我以為他去找
    朋友。至車牌號碼3FR-085號重型機車平日係由黃麗瑾使用
    ，伊不知其車牌遭變造，云云。經查：
（一）、被告於96年3月15日下午6時許，與某真實姓名年籍不詳
        、綽號「阿駱」之成年男子共乘其所有、車牌號碼3FR-
        085號重型機車，其車牌業經以黑色膠帶黏貼變造為3ER
        -085號，途經臺北縣土城市○○路○段187號前，「阿駱
        」即下車進入停放路旁、車牌號碼0802-PC號之自用小
        客車內，竊取甲○所有之GUCCI品牌皮包1只（內有行動
        電話1具、全民健康保險卡1枚、媽媽手冊1本、記事本1
        本、鑰匙包1只）得手，旋由被告騎乘前開機車搭載離
        去，並交付200元予被告之事實，業據被告於坦承不諱
        ，核與被害人甲○於警詢中指訴之情節相符，且有現場
        監視錄影畫面翻拍照片10幀及被告所著拖鞋、安全帽之
        照片2幀附卷可資佐證，俱徵被告前揭自白部分與事實
        相符，應堪認定為實在。
（二）、被害人甲○於警詢時指稱：「竊嫌是趁我下車到附近買
        東西，因為路邊停車的因素，我回頭看我的汽車，之後
        發現有人在我車內，我就走回去停車的地方，竊嫌就馬
        上下車，坐上1台白色機車的後座，馬上駛離，我進車
        一看才發現副駕駛座上的GUCCI被竊嫌拿走。」等語（
        見臺灣板橋地方法院檢察署96年度偵字第10566號偵查
        卷宗第14頁），被告於警詢中亦供稱：「（當時你是停
        在車號0802-PC自小客車何處？）我是停在她的車旁靠
        近車頭之處。」等語（見前揭偵查卷宗第6頁），足見
        被告於「阿駱」進入0802-PC號自用小客車行竊時，確
        在該車車旁等候，就「阿駱」無端進入他人所有汽車之
        行為，被告何得諉為不知。且證人石曜毓於警詢時證稱
        ：「我是在土城市○○路○段185號1樓賣衣服，我有看
        到2名年輕人頭戴安全帽著黑色衣服，身材瘦，騎一輛
        白色重機車，停在0802-PC號汽車車旁，其中1人下車進
        入車內行竊，1人則在車旁把風…。」等語（見上開偵
        查卷宗第16頁），與卷附監視錄影畫面翻拍照片對照以
        觀，被告於96年3月15日下午6時許，與該名綽號「阿駱
        」之人共乘車牌號碼3ER-085號（由3FR-085號變造而成
        ）之機車，在臺北縣土城市○○路○段187號前徘徊，被
        告在現場猶四處觀望，顯係於「阿駱」行竊時，在場把
        風，事後並分得200元現金，其與「阿駱」間，當有竊
        取他人財物之犯意聯絡及行為分擔。
（三）、被告於本院及原審審理時雖否認上情，辯稱：伊在前述
        地點張望覓食，並非把風，是在等「阿駱」，且與「阿
        駱」素無交情，於案發當日始知其名，所得200元則係
        「阿駱」強塞作為誤餐、加油費用，伊怎麼可能為了
        200元背竊盜罪云云。惟被告於原審審理時曾供稱：「
        『阿駱』叫我停，我就停在那邊等他，後來『阿駱』又
        回來，他叫我騎走，我就騎走，因為我趕著接我女朋友
        下班。」等語（見原審96年7月30日審判筆錄），被告
        於「阿駱」行竊時，既急欲返回板橋市接送黃麗瑾下班
        ，何又四處張望覓食，所辯非無矛盾；且被告於警詢中
        又供稱：「（你與『阿駱』是如何認識？）我是一起在
        網咖打電腦認識的，大約1個月。」、「有時候我朋友
        會跟我借車，『阿駱』也跟我借過機車。」、「事後我
        有問『阿駱』那天在做何事，『阿駱』坦白跟我說在3
        月15日18時許有拿包包。」等語（見上述偵查卷宗第7
        頁、第9頁），足認被告早於96年2月間即與「阿駱」結
        識，並曾將其所有之機車借予「阿駱」使用，甚於本案
        發生後仍與之聯繫；再者，被告於警詢時復供稱：「
        …載他（即『阿駱』）到土城市○○○路名我不清楚）
        下車後，我要離開時，他拿新臺幣200元給我加油。」
        、「只要有載他，他就會給我錢。」等語（見前開偵查
        卷宗第7頁）；被告於原審及本院審理時始翻異其詞，
        並以上情置辯，顯非事實。至被告聲請傳喚黃麗瑾為證
        人，以資證明其係受託載送「阿駱」前往臺北縣土城市
        ，惟黃麗瑾既未與被告及「阿駱」同行，就被告與「阿
        駱」間之犯意聯絡、行為分擔當無所悉，此部分待證事
        實，無從為有利被告之認定，自無調查之必要。
（四）、又山葉廠牌、車身號碼5SK-114386號重型機車於95年12
        月25日經過戶移轉為被告所有，其車牌號碼為3FR-085
        號，嗣經以黑色膠帶黏貼變造為「3ER- 085」之事實，
        有車籍作業系統查詢認可資料1件、照片4幀及卷附監視
        錄影畫面翻拍照片在卷足稽，被告於警詢時亦供稱：「
        （車號3FR-085重機車為何人在使用？）我女朋友會騎
        去上、下班，有時候我在使用，但是當天（96年3月15
        日）是我在使用。」等語（見前揭偵查卷宗第9頁），
        且本件發生後，前述黑色膠帶即經取下，黏貼於該機車
        電門旁，有照片1幀存卷為憑，被告就其所有供日常騎
        乘使用之機車車牌非原有牌號，應知之甚詳。衡以車牌
        號碼具有專屬性，依編排號碼僅足辨識其所有權人，是
        被告以外之人實無加以變造之動機，被告復未能就其所
        有之機車車牌係遭他人變造，提出任何證據可供調查，
        僅以不知其情推諉卸責，自無可採。前開機車車牌係被
        告自行以黏貼黑色膠帶變更其號碼之方式變造之，至為
        灼然。而車牌號碼為公路監理機關發給之行車許可證明
        ，被告加以變造，將混淆車籍辨識系統，當足生損害於
        公路監理機關牌照管理、警察機關或不特定公眾依其車
        牌辨識車籍之正確性，及編號3ER-085號車牌之真正使
        用權人。
（五）、綜上，被告行使變造車牌及竊盜犯行，事證明確，堪予
        認定。
二、核被告所為，係犯刑法第216條、第212條之行使變造特種文
    書罪及同法第320條第1項之竊盜罪。被告與前述真實姓名年
    籍不詳、綽號「阿駱」之成年男子間，就上開竊盜犯行，有
    犯意之聯絡與行為之分擔，皆為共同正犯。被告變造車牌後
    持以行使，其變造之低度行為應為行使之高度行為所吸收，
    不另論罪。被告所犯上開2罪，犯意各別，行為互殊，應予
    分論併罰。
三、原審因依刑法第28條、第216條、第212條、第320條第1項、
    第41條第1項前段、第51條第5款，刑法施行法第1條之1第1
    項、第2項前段，中華民國96年罪犯減刑條例第2條第1項第3
    款、第7條、第9條、第10條第1項規定，並審酌被告之素行
    、智識程度，其犯罪之動機、目的、手段，兼衡被告恣意變
    造其車牌，對公眾及他人所肇危害程度，及所竊得財物之價
    值，暨被告犯罪後之態度等一切情狀，以被告乙○○行使變
    造車牌，足以生損害於公眾及他人，處有期徒刑3月，如易
    科罰金，以1千元折算1日；減為有期徒刑1月又15日，如易
    科罰金，以1千元折算1日。又共同竊盜，處有期徒刑4月，
    如易科罰金，以1千元折算1日；減為有期徒刑2月，如易科
    罰金，以1千元折算1日。應執行有期徒刑3月，如易科罰金
    ，以1千元折算1日。又就被告用以變造其車牌之黑色膠帶1
    塊，未據扣案，本案復無證據足資證明該膠帶現仍存在，且
    係被告所有之物，爰不併予宣告沒收，其認事用法，洵無不
    當，被告上訴空言指摘原判決不當，非有理由，其上訴應予
    駁回。
據上論斷，應依刑事訴訟法第368條，判決如主文。
本案經檢察官丁樹蘭到庭執行職務。
中　　華　　民　　國　　96　　年　　12　　月　　31　　日
　　　　　　　　　刑事第七庭審判長法　官　黃麗生
　　　　　　　　　　　　　　　　  法　官　黃國忠
　　　　　　　　　　　　　　　　  法　官　江國華
以上正本證明與原本無異。
不得上訴。
                                  書記官  陳玉嬋
中　　華　　民　　國　　97　　年　　1 　　月　　3 　　日
附錄本案論罪科刑法條全文
中華民國刑法第212條（偽造變造特種文書罪）
偽造、變造護照、旅券、免許證、特許證及關於品行、能力服務
或其他相類之證書、介紹書，足以生損害於公眾或他人者，處1
年以下有期徒刑、拘役或300元以下罰金。
中華民國刑法第216條（行使偽造變造或登載不實之文書罪）
行使第210條至第215條之文書者，依偽造、變造文書或登載不實
事項或使登載不實事項之規定處斷。
中華民國刑法第320條（普通竊盜罪、竊佔罪）
意圖為自己或第三人不法之所有，而竊取他人之動產者，為竊盜
罪，處5年以下有期徒刑、拘役或500元以下罰金。
意圖為自己或第三人不法之利益，而竊佔他人之不動產者，依前
項之規定處斷。
前2項之未遂犯罰之。
